【裁判字號】    94,簡,706
【裁判日期】    950102
【裁判案由】    綜合所得稅
【裁判全文】
臺北高等行政法院判決
                                     94年度簡字第00706號
原      告  甲○○○
訴訟代理人  丁○○
            丙○○
被      告  財政部臺北市國稅局
代  表  人  張盛和（局長）
訴訟代理人  乙○○
上列當事人間因綜合所得稅事件，原告不服財政部中華民國94年
4月14日台財訴字第09400112900號訴願決定（案號：第00000000
號），提起行政訴訟。本院判決如下：
    主  文
原告之訴駁回。
訴訟費用由原告負擔。
    事  實
一、事實概要：原告民國（下同）91年度綜合所得稅結算申報，
    經被告查獲短漏報其本人營利所得計新臺幣（下同）8,720
    元，以及其配偶丁○○退職所得929,472元，乃併課核定當
    年度綜合所得總額為3,604,166元，淨額為3,184,372元，發
    單補徵稅額120,100元，並就短漏稅額處罰鍰24,000元。原
    告不服，就罰鍰部分申請復查，經被告以94年1月17日財北
    國稅法字第0940233365號復查決定，駁回其申請，提起訴願
    ，亦遭決定駁回，遂向本院提起行政訴訟。
二、兩造聲明：
  (一)原告聲明：
    1.訴願決定及原處分均撤銷。
    2.訴訟費用由被告負擔。
  (二)被告聲明：
    1.駁回原告之訴。
    2.訴訟費用由原告負擔。
三、兩造之爭點：
  原告主張其係依被告提供之所得資料採用網際網路據實申報，
  縱有漏報，亦非可歸責原告，應予免罰，是否可採？
  (一)原告主張：
    1.原告從未以「未收到扣繳憑單」為由而排除申報義務。然
      被告竟然以此為由認定原告漏報之事由，據以處罰鍰，顯
      有不宜。
    2.原告漏報系爭稅款，係因依據被告提供之所得資料申報而
      引起，不應歸責於原告過失：
      (1)被告釋放二種相互矛盾資訊，一為宣示網路所得資料僅
        供參考，另一為「提供綜合所得稅納稅義務人可以直接
        從網路下載所得資料。納稅義務人不需要再逐筆填寫扣
        免繳憑單及股利憑單資料，也不用擔心沒有收到扣繳憑
        單造成漏報。」。原告完全信賴由被告網站下載所得資
        料完整性，未加懷疑，應無過失。
      (2)原告自被告開始提供納稅義務人下載所得資料時起，即
        持續使用據以報稅，其下載所得資料均無缺漏，故更信
        賴其正確性而繼續使用。不料91年度竟有缺漏情事，其
        缺漏之項目為原告配偶之退職金。原告配偶丁○○係於
        91年3月退職，而91年度所得稅申報係在92年5月，歷經
        一年多，被告所提供網路資料仍未能正確登入，反而歸
        咎於原告之過失。被告顯然有失公正。
     3.被告不應因錯誤之行政指導而獲利益，本件原告漏報稅
       款，於接到補繳通知翌日即已繳清，原告既無故意亦無
       過失，應予免罰。
  (二)被告主張：
    1.本件原告於辦理91年度綜合所得稅結算申報時，經被告查
      得漏報其本人營利所得及其配偶退職所得共計938,192元
      ，乃併課核定當年度綜合所得稅，並就短漏稅額120,100
      元，依規定處0.2倍罰鍰為24,000元｛計算式：120,100
      ×0.2=24,000，計至百元止｝。
    2.按稽徵機關提供個人所得資料，純屬基於便民服務之美意
      ，供納稅義務人辦理年度綜合所得稅結算申報之參考，尚
      無生法律效果。被告亦一再宣導，納稅義務人下載之個人
      所得資料，僅係查詢參考性質，仍應就各該個人年度實際
      應申報之所得及稅籍資料作調整或修正後據實申報；經查
      原告當年度確實領有系爭營利及退職所得計938,192元，
      已如前述，亦為原告所無爭執，則原告既有是項應稅所得
      ，依法本應主動誠實申報並繳納稅負，非待收到扣繳憑單
      始負申報責任，又扣繳憑單為抵繳稅款之依據，非申報所
      得之唯一憑據，原告亦可向原扣繳單位查詢或申請補發，
      尚不能以未收到，或稽徵機關有無提供所得資料，而免其
      誠實申報之義務；惟原告卻漏未申報，審其違章情節，核
      有該當處罰要件存在之事證，尚難僅以主觀自認因未收到
      扣繳憑單無漏報之故意而得排除誠實申報義務之適用。次
      查，有所得即應納稅，乃所得稅之基本精神，而為現代國
      民之普世認知，原告當年度領有系爭營利及退職所得，自
      應注意使之符合稅法之強行規定，且其執為漏報之事由，
      尚非不可避免，原告既未履行上開注意義務致生漏稅之違
      章，被告原處分據之處以系爭罰鍰，自屬有據；又被告原
      處分以法定2倍以下之0.2倍，處罰鍰24,000元，實已考量
      本件原告之違章程度所為之適切裁罰，復查決定予以維持
      ，亦無違誤，訴經訴願決定亦持與被告相同之論見，駁回
      其訴願；原告所訴，洵無足採。
    3.至本件被告復查決定書暨財政部訴願決定書將被告地址誤
      植為「臺北市○○路○段157巷24弄12號5樓」，正確應為
      「臺北市○○街194號」，被告嗣經查明正確送達處所，
      並為之送達有案，此有經原告蓋章簽收之掛號郵件收件回
      執附案可稽（復查決定書部分），原告均已依法循序提起
      訴願及本件訴訟，並無損及救濟之權利，併予陳明。
    理  由
一、按「納稅義務人應於每年5月1日起至5月31日止，填具結算
    申報書，向該管稽徵機關，申報其上一年度內構成綜合所得
    總額……，以及有關減免、扣除之事實，並應依其全年應納
    稅額減除……尚未抵繳之扣繳稅額及可扣抵稅額，計算其應
    納之結算稅額，於申報前自行繳納。……」及「納稅義務人
    已依本法規定辦理結算申報，但對依本法規定應申報課稅之
    所得額有漏報或短報情事者，處以所漏稅額2倍以下之罰鍰
    。」分別為行為時所得稅法第71條第1項及第110條第1項所
    明定。次按「人民違反法律上之義務而應受行政罰之行為，
    法律無特別規定時，雖不以出於故意為必要，仍須以過失為
    其責任條件。但應受行政罰之行為，僅須違反禁止規定或作
    為義務，而不以發生損害或危險為其要件者，推定為有過失
    ，於行為人不能舉證證明自己無過失時，即應受處罰。」司
    法院釋字第275號解釋有案。
二、本件原告91年度綜合所得稅結算申報，經被告查獲短漏報其
    本人營利所得計8,720元，以及其配偶丁○○退職所得929,
    472元，乃併課核定當年度綜合所得總額為3,604,166元，淨
    額為3,184,372元，發單補徵稅額120,100元，並就短漏稅額
    處罰鍰24,000元。原告就罰鍰部分不服，循序申請復查，提
    起訴願，均遭決定駁回，復起訴主張其係依被告提供之所得
    資料採用網際網路誠實申報，縱有漏報，亦非可歸責原告，
    應予免罰，詳如其起訴狀事實欄所載理由等語。
三、查原告91年度綜合所得稅結算申報，漏報其本人之營利所得
    2筆計8,720元及其配偶丁○○之退職所得1筆929,472元，此
    有結算申報書、核定通知書、漏稅額計算表等資料附原處分
    卷可稽，復為原告所不否認，自堪認為真實，違章漏稅事證
    明確，被告按原告所漏稅額120,100元酌情處0.2倍罰鍰24,0
    00元（計至百元止），揆諸首揭規定，自無不合。
四、至於原告訴稱：其係依被告提供之所得資料採用網際網路據
    實申報，縱有漏報，難認有故意、過失，應予免罰云云。惟
    查原告及其配偶既有上開營利所得及退職所得，數額復非少
    數，於申報時自應注意並誠實申報，詎竟漏未合併申報，致
    逃漏綜合所得稅，縱非故意，亦難謂無過失，自應受罰，原
    告所訴，洵不足採。
五、綜上說明，本件被告對原告處罰鍰24,000元，認事用法，俱
    無違誤，訴願決定，予以維持，亦無不合，原告起訴意旨，
    非有理由，應予駁回。
六、據上論結，本件原告之訴為無理由，依行政訴訟法第236條
    、第98條第3項前段，判決如主文。
中    華    民    國    95    年     1    月     2    日
                    第 一 庭  法    官  黃本仁
上為正本係照原本作成。
本件以訴訟事件所涉及之法律見解具有原則性者為限，始得於本
判決送達後20日內向本院提出上訴狀並表明上訴理由，如已於本
判決宣示後送達前提起上訴者，應於判決送達後20日內補具上訴
理由（均按他造人數附繕本），且經最高行政法院許可後方得上
訴。
中    華    民    國    95    年     1    月     2    日
                              書 記 官  姚國華


司法院資訊處製作；財團法人民間司法改革基金會備份。
